【裁判字號】    88,自,352
【裁判日期】    891229
【裁判案由】    誣告
【裁判全文】
臺灣板橋地方法院刑事判決                          八十八年度自字第三五二號
    自  訴  人  丙○○
    被      告  乙○○
    選任辯護人  莫家駿
    被      告  甲○○
右列被告等因誣告等案件，經自訴人提起自訴，本院判決如左：
    主  文
乙○○無罪。
甲○○自訴不受理。
    理  由
壹、被告乙○○部分
一、自訴意旨略以：自訴人丙○○並未於民國八十三年十月十四日晚上七時三十分許
    ，與乙○○共同至臺北縣板橋市○○路○段一六九巷十五之一號二樓行竊，與被
    告乙○○共同行竊之人為鍾光新，並非自訴人，被告乙○○於為警查獲後，竟誣
    指自訴人有上開之犯行，而誣告自訴人竊盜，八十三年十月十五日自訴人自報上
    得知警察提供給記者刊登自訴人亦係上開竊盜犯行之共犯，且其所供之呼叫器號
    碼亦非自訴人所有，致本院以八十八年度訴緝字第五七號審理自訴人涉嫌竊盜案
    件後，判決自訴人有罪並科刑，足以侵損自訴人之名譽，因認被告乙○○涉有刑
    法第一百六十九條第一項之誣告罪及第三百十條第一項之妨害名譽罪嫌云云。
二、按犯罪事實，應依證據認定之，無證據不得推定其犯罪事實；不能證明被告犯罪
    者，應諭知無罪之判決，刑事訴訟法第一百五十四條及第三百零一條第一項分別
    定有明文。次按誣告罪之成立，以告訴人所訴被訴人之事實必須完全出於虛構為
    要件，若有出於誤會或懷疑有此事實而為申告，以致不能證明其所訴之事實為真
    實，縱被訴人不負刑責，而告訴人本缺乏誣告之故意，亦難成立誣告罪名；事實
    之認定，應憑證據，如未能發現相當證據，或證據不足以證明，自不能以推測或
    擬制之方法為裁判基礎；認定犯罪事實所憑之證據，雖不以直接證據為限，間接
    證據亦包括在內，然無論直接或間接證據，其為訴訟上之證明，須於通常一般之
    人均不致於有所懷疑，而得確信其為真實之程度者，始得據之為有罪之認定，倘
    其證明尚未達到此一程度，而有合理之懷疑存在時，即無從為有罪之認定；告訴
    人之告訴（自訴人之自訴亦同），係以使被告受刑事訴追為目的，是其陳述是否
    與事實相符，仍應調查其他證據以資審認，最高法院四十四年台上字第八九二號
    、四十年台上字第八六號、七十六年台上字第四九八六號及五十二年台上字第一
    三００號判例分別著有明文。
三、自訴人丙○○認被告乙○○涉犯上開誣告及妨害名譽罪嫌，無非係以被告乙○○
    明知自訴人並未於上開時地與之共同行竊，與被告乙○○共同行竊之人為鍾光新
    ，並非自訴人，被告乙○○於為警查獲後，竟誣指自訴人有上開之犯行，而誣告
    自訴人竊盜，八十三年十月十五日自訴人自報上得知警察提供給記者刊登自訴人
    亦係上開竊盜犯行之共犯，且其所供之呼叫器號碼亦非自訴人所有，致本院以上
    開案號審理自訴人涉嫌竊盜案件後，判決自訴人有罪並科刑，足以侵損自訴人之
    名譽，並提出上開案件之起訴書及判決各一份附卷可稽為其論據。
四、訊據被告乙○○堅決否認有右揭犯行，辯稱：自訴人確有於八十三年十月十四日
    晚上七時三十分許，與其共同至臺北縣板橋市○○路○段一六九巷十五之一號二
    樓行竊，由自訴人在樓下把風，並由其負責行竊，當時我行竊完正下樓時，有遇
    見正上樓之被告甲○○等語。
五、經查自訴人丙○○於八十三年十月十四日晚上七時三十分許之夜間，與乙○○（
    所犯準強盜罪，業另經本院判處有期徒刑五年六月確定）二人無意中得知臺北縣
    板橋市○○路○段一六九巷十五之一號二樓住戶甲○○因其弟婚宴大門未上鎖，
    即臨時萌生共同意圖為自己不法所有之犯意，攜帶丙○○所有之手電筒一支及客
    觀上具危險性足供兇器使用之螺絲起子二枝、鐵管鉗子二枝、尖嘴鉗一枝、鐵撬
    一枝，侵入上址甲○○之住宅，毀壞屋內房間附於木門之喇叭鎖（毀損部分未據
    告訴），侵入房內，竊取甲○○之弟所有之手鐲十二只、項鍊三條、成人手鍊十
    五條、小孩手鍊九條、鑲金手錶一只、戒指二十二只及現金新臺幣四萬元，得手
    後二人即朋分離去。適為返家之甲○○發覺，隨即報警處理後並追趕之，丙○○
    因之逃逸無蹤；而乙○○為脫免逮捕，竟當場在樓梯處對甲○○施以強暴，致使
    其鼻樑受有傷害，經警當場逮獲並扣得上開丙○○所有供行竊所用之螺絲起子二
    枝、鐵管鉗子二枝、尖嘴鉗一枝、鐵撬一枝及手電筒一枝，並竊得手鐲四只、項
    鍊二條、成人手鍊九條、小孩手鍊九條、鑲金手錶一只及戒指十八只等物之事實
    ，業經臺灣高等法院於八十九年五月五日以八十八年度上易字第四三一四號判決
    自訴人加重竊盜罪，並處有期徒刑一年八月在案，業據本院依職權調閱上開案號
    之刑事卷宗查明屬實，並有上開判決一份附卷可稽，且為被告乙○○及甲○○所
    供明在卷；又被告乙○○於自訴人所涉上開臺灣高等法院八十八年度上易字第四
    三一四號竊盜案之第一審（即本院八十八年度訴緝字第五七號）審理時及偵查中
    （含臺灣板橋地方法院檢察署八十三年度偵字第一七四七一號案及該案之警訊）
    ，均係以共同被告之身分陳述其犯罪事實，且所陳述有關自訴人係共同正犯之事
    實，亦經臺灣高等法院以上開案號判決自訴人加重竊盜罪，並處有期徒刑一年八
    月在案，嗣經確定之事實，有上開案號之起訴書及一、二審判決各一份附卷可稽
    ；復經被害人甲○○於警訊時及本院八十四年度訴字第六七號被告乙○○案、本
    院八十八年度訴緝字第五七號被告即自訴人丙○○案指述甚詳在卷；再者，被告
    乙○○亦因上開犯行，另案經臺灣高等法院於八十四年七月二十六日以八十四年
    度上訴字第二五八一號判處有期徒刑五年六月（第一審案號：本院八十四年度訴
    字第六七號），嗣經最高法院以八十四年度台上字第五二三九號判決上訴駁回確
    定，業據被告乙○○供明在卷，並有上開第一、二審判決及被告乙○○之案件明
    細各一份附卷可稽。顯見被告乙○○所為自訴人係上開犯行之共同正犯之陳述，
    係有相當之證據足資佐證，並非完全出於虛構。又訊據被告乙○○堅稱上開犯行
    之共同正犯確係自訴人無誤，其雖曾與案外人鍾光新共同連續自八十八年三月十
    三日起至同年三月二十二日止犯加重竊盜罪，而經臺灣臺北地方法院以八十八年
    度易字第一九七一號判決其與鍾光新均有罪在案，有上開判決一份在卷可憑，但
    二者完全無關，其並無故意將鍾光新說成自訴人，而以此誣陷自訴人或妨害自訴
    人之名譽之意思或犯行在卷，而自訴人係與被告乙○○共犯上開犯行之事實，其
    證據及理由業如前述，且自訴人亦未於其所涉上開臺灣高等法院八十八年度上易
    字第四三一四號竊盜案之偵審期間提出反證加以證明，亦未聲請傳訊證人鍾光新
    ，迄提起本件自訴後，自訴人始聲請傳訊證人鍾光新，核無必要，併予明。由
    此可知，被告乙○○並無誣告或妨害名譽之故意，核其所為尚與誣告罪或妨害名
    譽罪之構成要件有間，自難遽以該等罪責相繩。此外，復查無其他積極之證據足
    以證明被告乙○○有何誣告及妨害名譽之犯行，揆諸前揭意旨，不能證明被告乙○○犯罪，自應諭知無罪之判決。
貳、被告甲○○部分
一、自訴意旨略以：自訴人丙○○並未於八十三年十月十四日晚上七時三十分許，與
    乙○○共同至臺北縣板橋市○○路○段一六九巷十五之一號二樓行竊，與被告乙○○共同行竊之人為鍾光新，並非自訴人，被告甲○○竟於本院以八十八年度訴
    緝字第五七號審理自訴人涉嫌竊盜案件時，到庭證述自訴人與乙○○共同竊盜，
    因認被告甲○○涉有刑法第一百六十八條之偽證罪嫌云云。
二、按不得提起自訴而提起者，應諭知不受理之判決；犯罪之被害人得提起自訴，刑
    事訴訟法第三百三十四條及第三百十九條第一項前段分別定有明文。又刑事訴訟
    法上所稱之犯罪被害人，係指因犯罪而直接受害之人而言，最高法院六十八年台
    上字第二一四號判例著有明文。
三、經查刑法第一百六十八條之偽證罪，其所保護之法益在於國家偵查及審判權作用
    之正確性，係保護國權，並非該案件中之被告個人權益，故其犯罪之被害人為國
    家至明，本件自訴人丙○○自訴被告甲○○涉嫌偽證罪，依照上開說明，自應為
    不受理之判決。
據上論斷，應依刑事訴訟法第三百四十三條、第三百零一條第一項、第三百三十四條
，判決如主文。
中      華      民      國      八十九      年    十二    月    二十九  日
                                      臺灣板橋地方法院刑事第一庭
                                          法  官  楊  千  儀
右正本證明與原本無異。
如不服本判決，應於判決送達後十日內，向本院提出上訴狀。
                                          書記官  王      明
中      華      民      國      九十        年    一      月    五      日


司法院資訊處製作；財團法人民間司法改革基金會備份。
